臺灣基隆地方法院民事判決　　　　　　 100年度重訴字第21號
原　　　告　李寶玉
訴訟代理人　蔡家豪律師
複代理人　　劉貹岩律師
被　　　告　包小銘
上列當事人間請求返還買賣價金事件，本院於中華民國100.年８
月24日辯論終結，茲判決如下：
    主  文
原告之訴及假執行之聲請均駁回。
訴訟費用由原告負擔。
    事實及理由
一、本件被告未於言詞辯論期日到場，惟無民事訴訟法第386.條
    所列之各種情形，爰准原告聲請，由其一造辯論而為判決，
    先予敘明。
二、原告起訴主張：(一)被告委任訴外人周淑惠於民國（下同）
    97年９月９日與伊簽訂「不動產買賣契約」，由伊向被告購
    買被告所有如附表所示之不動產及被告在該址所經營之卡拉
    ＯＫ舞場之設備、裝潢及經營權之２分之１，約定價金為新
    臺幣（下同）1600萬元，並言明被告應負責取得原經營之卡
    拉ＯＫ舞場之政府營業許可，及其先決之建築營業場所消防
    、衛生安全等設備，被告之代理人周淑惠更信誓旦旦保證能
    取得營業許可，以便繼續經營，致伊因而信以為真，訂立買
    賣契約，詎基隆市政府於99年５月７日至上址斷水斷電，且
    依會勘結論，該址已無法經營卡拉ＯＫ及舞場。(二)按「意
    思表示之內容有錯誤，或表意人若知其情事即不為意思表示
    者，表意人得將其意思表示撤銷之。」、「因被詐欺或被脅
    迫而為意思表示者，表意人得撤銷其意思表示。」民法第88
    條及第92條第１項前段定有明文。又「物之出賣人對於買受
    人，應擔保其物依第三百七十三條之規定危險移轉於買受人
    時無滅失或減少其價值之瑕疵，亦無滅失或減少其通常效用
    或契約預定效用之瑕疵。」、「買賣因物有瑕疵，而出賣人
    依前五條之規定，應負擔保之責者，買受人得解除其契約或
    請求減少其價金。」、「因可歸責於債務人之事由，致不為
    完全之給付者，債權人得依給付遲延或給付不能之規定行使
    其權利。」、「因不可歸責於債務人之事由，致給付不能者
    ，債務人免給付義務。」民法第354.條第１項前段及第359.
    條前段、第227.條及第225.條第１項亦分別定有明文。另買
    賣契約第11條第２款亦約定：「賣方（即被告）如不履行契
    約所定各項義務者，即為賣方違約，買方（即原告）得限期
    催告履行，逾期仍不履行即予解除契約，賣方應加倍返還價
    金即賣方應將所收價款退還外，並應同時賠償與已收價款同
    額之違約罰金。」、「無法上之原因而受利益，致他人受損
    害者，應返還其利益。」民法第179.條亦定有明文。(三)依
    上開規定，伊有解除契約、減少價金、請求被告返還已給付
    價金之權利。爰依民法第88條、第92條、第359.條規定，以
    起訴狀繕本之送達為解除契約、撤銷買賣契約之意思表示；
    並依上開民法及買賣契約約定，被告即應返還原告已給付之
    買賣價金1600萬元等情，為此依買賣之法律關係提起本件訴
    訟，請求判命被告如數給付，並加給自起訴狀繕本送達被告
    之翌日（即100.年６月10日）起至清償日止按年息５％計算
    之利息。並陳明：伊願供擔保，請准宣告假執行（即為以供
    擔保為條件之假執行宣告）。
三、被告經本院合法通知，未於言詞辯論期日到場，亦未提出書
    狀為任何聲明或陳述。
四、查原告主張：被告委任訴外人周淑惠於97年９月９日與伊簽
    訂「不動產買賣契約」，由伊向被告購買被告所有如附表所
    示之不動產及被告在該址所經營之卡拉ＯＫ舞場之設備、裝
    潢及經營權之２分之１，約定價金為1600萬元等事實，業據
    提出「不動產買賣契約書」影本及被告之國民身分證正反面
    影本各１件為證，經核屬實，原告此部分之主張堪以信為真
    實。至原告主張：雙方並言明被告應負責取得原經營之卡拉
    ＯＫ舞場之政府營業許可，及其先決之建築營業場所消防、
    衛生安全等設備，被告之代理人周淑惠更信誓旦旦保證能取
    得營業許可，以便繼續經營，致伊因而信以為真，訂立買賣
    契約等事實，則未舉證以實其說；綜觀兩造所簽定之「不動
    產買賣契約書」，亦僅第十二條：「其他特別約定」有「本
    件房地目前為經營卡拉ＯＫ，本件買賣金額包含室內裝潢及
    音響設備等經營權2／1，自民國97年10月１日起經營權買方
    取得2／1，其利潤及盈虧各負擔2／1。」之記載，並無「被
    告應負責取得原經營之卡拉ＯＫ舞場之政府營業許可，及建
    築營業場所消防、衛生安全等設備。」之記載，更無「被告
    之代理人周淑惠更信誓旦旦保證能取得營業許可，以便繼續
    經營。」之記載；參以此等約定至為重要，如兩造確有該等
    約定，理應載明於書面契約上為是，而「不動產買賣契約」
    上卻無該等約定之記載，顯見原告之主張不實等情，原告此
    部分之主張尚難信為真實。
五、原告既尚難證明雙方曾言明被告應負責取得原經營之卡拉Ｏ
    Ｋ舞場之政府營業許可，及其先決之建築營業場所消防、衛
    生安全等設備，以及被告之代理人周淑惠有信誓旦旦保證能
    取得營業許可，以便繼續經營，致伊因而信以為真，訂立買
    賣契之事實，如上所述，則不論依民法第88條、第92條、第
    354.條第１項前段、第359.條前段、第227.條及第225.條第
    １項之規定或買賣契約第11條第２款之約定，原告均無「解
    除契約、減少價金、請求被告返還已給付價金之權利」。故
    原告依民法第88條、第92條及第359.條規定，表示解除契約
    或撤銷買賣契約之意思表示（以起訴狀繕本之送達為解除契
    約及撤銷買賣契約意思表示之送達），均無依據（不生合法
    解除及撤銷之效力）；從而原告更依上開民法及買賣契約之
    約定，訴請被告返還伊已給付之買賣價金1600萬元及加給自
    起訴狀繕本送達被告之翌日（即100.年６月10日）起至清償
    日止按年息５％計算之利息，核無依據，應不准許。
六、原告之訴既應駁回，則其假執行之聲請，已因訴之駁回而無
    所附麗，應併駁回之。
七、據上論結，本件原告之訴為無理由，依民事訴訟法第385.條
    第１項前段、第78條，判決如主文。
中    華    民    國    100   年    9     月    7     日
                  民事庭法      官  林金發
以上正本係照原本作成。
如不服本判決，應於本判決送達後20日內向本院提出上訴狀（並
附繕本）及繳納上訴裁判費，上訴於臺灣高等法院。如委任律師
提起上訴者，應同時繳納上訴裁判費，否則逕予駁回其上訴。
中    華    民    國    100   年    9     月    7     日
                        法院書記官  林建清
┌────────────────────────────────────┐
│附表（100年度重訴字第21號）：                                           │
├─┬─────────────────────┬────┬───────┤
│編│  土          地          坐           落 │面    積│ 權         利│
│  ├───┬────┬───┬───┬────┼────┤              │
│號│縣  市│鄉鎮市區○  段  ○○ 段 │地    號│平方公尺│ 範         圍│
├─┼───┼────┼───┼───┼────┼────┼───────┤
│１│基隆市│ 仁愛區 │ 中興 │  ２  │   101  │  61.8  │ 40000分之3909│
├─┼───┼────┼───┼───┼────┼────┼───────┤
│２│基隆市│ 仁愛區 │ 中興 │  ２  │   108  │   75   │ 40000分之3909│
├─┴───┴────┴───┴───┴────┴────┴───────┤
│                                                                        │
├─┬──┬───────┬────────────────┬──────┤
│編│    │              │ 建   物   面   積（平方公尺）  │權        利│
│  │    │              ├────────┬───────┤            │
│  │建號│建  物  門  牌│ 樓  層   面 積 │附屬建物及用途│            │
│號│    │              │ 合          計 │              │範        圍│
├─┼──┼───────┼────────┼───────┼──────┤
│１│286 │基隆市仁愛區仁│ 第２層：483.05 │  陽台：19.95 │  ２分之１  │
│  │    │三路24號２樓  │                │              │            │
├─┴──┴───────┴────────┴───────┴──────┤
│共同使用部分：基隆市仁愛區312建號（面積：599.82平方公尺）               │
└────────────────────────────────────┘